【裁判字號】    95,上易,1341
【裁判日期】    950905
【裁判案由】    侵占
【裁判全文】
臺灣高等法院刑事判決                95年度上易字第1341號
上  訴  人
即  被  告  己○○
上列上訴人因侵占案件，不服臺灣基隆地方法院95年度易字第
176號，中華民國95年5月30日第一審判決（起訴案號：臺灣基隆
地方法院檢察署94年度偵字第3510號），提起上訴，本院判決如
下：
    主  文
原判決撤銷。
己○○連續意圖為自己不法之所有，而侵占自己持有他人之物，
處有期徒刑陸月，如易罰金，以參佰元折算壹日。
    事  實
一、己○○原於民國90年5月15日起至94年5月28日間擔任基隆市
    光華國宅社區管理委員會總幹事，於任職期間之93年5月間
    起迄至離職後之94年5月間止，受附表所示向上述社區租用
    停車位之癸○○、丙○○、戊○○、庚○○、丁○○、乙○○、辛○○、甲○、壬○○及子○○（原名楊紀聖）等人委
    託繳納停車位租金，原應依囑將其等應納如附表所示之停車
    費交付予社區管委會之會計，詎竟基於意圖為自己不法所有
    之概括犯意，連續將如附表所示之停車費，以變易持有為所
    有之意思予以侵占入己，花用殆盡。
二、案經癸○○、丙○○、戊○○、庚○○、丁○○、乙○○、
    辛○○、甲○、壬○○及子○○告訴由基隆市警察局第四分
    局報請臺灣基隆地方法院檢察署檢察官偵查起訴。本件被告
    己○○於準備程序進行中，先就被訴事實為有罪之陳述，經
    原審受命法官告知其簡式審判程序之旨，並聽取公訴人、被
    告之意見後，由原審合議庭裁定由受命法官獨任以簡式審判
    程序進行審理。
    理  由
一、前揭事實業據被告於原審及本院審理時坦承不諱，核與證人
    林文棋、謝碧珠、癸○○、丙○○、戊○○、庚○○、丁○○、甲○及子○○於偵查中、證人乙○○、辛○○、壬○○
    於警詢之證述情節相符（見94年度偵字第3510號偵查卷第9
    ─28頁、95年度偵緝字第4號偵查卷第25─28、45、46、55
    、56、61、62頁），並有被害人名冊、陳情聲明書附卷可稽
    足認被告上開自白應與事實相符，而可採信。本案事證明確
    ，被告犯行堪可認定，應依法論科。
二、按被告行為時，刑法第335第1項條所定之法定本刑為5年以
    下有期徒刑、拘役或科或併科1,000元以下罰金，其法定刑
    關於罰金部分最高度為1,000元，最低度依同法第33條第5款
    規定，為1元以上，另依罰金罰鍰提高標準條例第1條前段規
    定，依法律應處罰金、罰鍰者，就其原定數額得提高為2至
    10倍。及依現行法規所定貨幣單位折算新臺幣條例第2條規
    定，現行法規所定金額之貨幣為圓、銀元或元者，以新臺幣
    元之3倍計算，換言之，刑法第335條第1項條之法定本刑，
    就罰金部分，經折算為新臺幣後，最高度為新臺幣30,000元
    以下，最低度30元以上；而被告行為後，依95年6月14日公
    布之刑法施行法第1條之1規定，中華民國94年1月7日刑法修
    正施行後，刑法分則編所定罰金之貨幣單位為新臺幣。94
    年1月7日刑法修正時，刑法分則編未修正之條文定有罰金者
    ，自94年1月7日刑法修正施行後，就其數額提高為30倍。但
    自72年6月26日至94年1月7日新增或修正之條文，就其所定
    數額提高為3倍，查刑法第335條第1項自72年6月26日至94
    年1月7日間並無修正，是依據前揭刑法施行法第1條之1之規
    定，刑法335條第1項之法定本刑，自95年7月1日起，就罰金
    部分即改為新臺幣30,000元以下，1,000元以上。是依刑法
    第2條第1項規定，比較新、舊法結果，行為時法，並無不利
    ，仍應適用較有利於被告之行為時法律即行為時刑法第335
    條第1項條。查：被告上開所為係犯行為時刑法第335條第1
    項之侵占罪。公訴人雖以被告所為係犯刑法第336條第2項之
    業務侵占罪嫌。惟按侵占業務上持有物罪，以其所侵占之他
    人所有物係因執行業務而持有為構成要件，所謂業務係指吾
    人於社會上之地位所繼續經營之事務而言。查：本件被告雖
    擔任光華國宅社區管委會之總幹事，然上開社區停車場租租
    金之收取，係管委會會計之職掌，並非總幹事之職責，已據
    證人即光華國宅社區管理委員會主任委員林文祺於本院結證
    屬實，足認被告受告訴人委託繳納租金，要非其職掌範圍之
    事項，自難認係因業務持有之物明甚，其將之侵占入己與業
    務侵占罪之要件不符，起訴法條容有誤會，應予變更。又被
    告行為後，刑法第56條連續犯之規定，業於94年1月7日修正
    公布刪除，並於95年7月1日施行，則被告之犯行，因行為後
    新法業已刪除連續犯之規定，此刪除雖非犯罪構成要件之變
    更，但顯已影響行為人刑罰之法律效果，自屬法律有變更，
    依新法第2條第1項規定，比較新、舊法結果，仍應適用較有
    利於被告之行為時法律即舊法論以連續犯（最高法院95年第
    8 次刑事庭會議決議參照）。被告上開先後多次侵占行為，
    其時間緊接  ，所犯構成要件相同，顯係基於同
    一之概括犯意所為，為連續犯，應依行為時刑法第56條之規
    定，論以一罪，並加重其刑。公訴意旨又以：被告侵占附表
    編號九、十、十八之金額均為30,000元，惟此部分被告僅承
    坦侵占均為24,000元，而綜觀全卷，亦無積極證據證明被告
    侵占金額合計為30,000元，應認被告所述可採，附此敘明。
三、原審據以論罪科刑，原非無見，惟認被告成立業務侵占罪，
    尚與事實不符，被告上訴雖未指摘及此，然原審判決既有可
    議，即屬無從維持，應由本院將原審判決撤銷，自行改判。
    審酌被告前有侵占前科，不思痛改前非，竟仍利用從事業務
    之機會而侵占財物，足見其法治觀念淡薄，惟其犯後業已坦
    承罪行等一切情狀，量處如主文第2項所示之刑，末按被告
    於犯罪時之刑法第41條 第1項前段規定：「犯最重本刑為5
    年以下有期徒刑以下之刑之罪，而受6個月以下有期徒刑或
    拘役之宣告，因身體、教育、職業、家庭之關係或其他正當
    事由，執行顯有困難者，得以1元以上3元以下折算一日，易
    科罰金。」又受刑人行為時之易科罰金折算標準，修正前罰
    金罰鍰提高標準條例第2條前段（現已刪除）規定，就其原
    定數額提高為100倍折算1日，則本件被告行為時之易科罰金
    折算標準，應以銀元300元折算1日，經折算為新臺幣後，應
    以新臺幣900元折算為1日。惟95年7月1日修正公布施行之刑
    法第41條第1項前段則規定：「犯最重本刑為五年以下有期
    徒刑以下之刑之罪，而受六個月以下有期徒刑或拘役之宣告
    者，得以新臺幣一千元、二千元或三千元折算一日，易科罰
    金。」比較修正前後之易科罰金折算標準，以95年7月1日修
    正公布施行前之規定，較有利於被告，則應依刑法第2條第1
    項前段，適用修正前即行為時刑法第41條第1項前段規定，
    定其易科罰金之折算標準。
據上論斷，應依刑事訴訟法369條條第1項前段、第364條、第300
條、第299條第1項前段，行為時刑法第56條、第335條第1項、第
41條第1項，罰金罰鍰提高標準條例第1條前段、第2條，判決如
主文。
本案經檢察官謝英民到庭執行職務。
中    華    民    國    95    年    9    月     5    日
                  刑事第二庭審判長法  官  蔡國在
                                  法  官  王詠寰
                                  法  官  江振義
以上正本證明與原本無異。
不得上訴。
                                  書記官  劉文美
中    華    民    國    95    年    9    月     5    日
附表：
編號  繳費年度   繳款人       金額        備註
      及使用期
      限
一、  93年度     癸○○       新臺幣（    每月2000元
      93年6月至               下同）24
      94年5月                 000元
二、  93年度     丙○○       24000元     每月2000元
      93年6月至
      94年5月
三、  93年度     戊○○       24000元     每月2000元
      93年6月至
      94年5月
四、  93年度     庚○○       24000元     每月2000元
      93年6月至
      94年5月
五、  93年度     丁○○       24000元     每月2000元
      93年6月至
      94年5月
六、  93年度     乙○○       24000元     每月2000元
      93年6月至
      94年5月
七、  93年度     辛○○       9000元      每月1000元
      93年8月至
      94年4
八、  93年度     甲  ○       12000元     每月1000元
      93年6月至
      94年5月
九、  93年度     壬○○       24000元     每月2000元
      93年6月至
      94年5月
十、  93年度     子○○       24000元     每月2000元
      93年6月至
      94年5月
十一、94年度     癸○○       24000元     每月2000元
      94年6月至
      95年5月
十二、94年度     丙○○       24000元     每月2000元
      94年6月至
      95年5月
十三、94年度     戊○○       24000元     每月2000元
      94年6月至
      95年5月
十四、94年度     庚○○       24000元     每月2000元
      94年6月至
      95年5月
十五、94年度     丁○○       24000元     每月2000元
      94年6月至
      95年5月
十六、94年度     乙○○       24000元     每月2000元
      94年6月至
      95年5月
十七、94年度     甲  ○       12000元     每月1000元
      94年6月至
      95年5月
十八、94年度     子○○       24000元     每月2000元
      94年6月至
      95年5月
附錄：本案論罪科刑法條全文
中華民國刑法第335條
（普通侵占罪）
意圖為自己或第三人不法之所有，而侵占自己持有他人之物者，
處5年以下有期徒刑、拘役或科或併科1千元以下罰金。
前項之未遂犯罰之。


司法院資訊處製作；財團法人民間司法改革基金會備份。
